【裁判字號】    88,訴,150
【裁判日期】    890706
【裁判案由】    違反槍砲彈藥刀械管制條例
【裁判全文】
臺灣花蓮地方法院刑事判決                          八十八年度訴字第一五號
    公  訴  人  臺灣花蓮地方法院檢察署檢察官
    被      告  甲○○
右被告因違反槍砲彈藥刀械管制條例案件，經檢察官提起公訴（八十六年度偵字第三
八八六號），本院判決如左：
    主  文
甲○○無罪。
    理  由
一、本件公訴意旨略以：甲○○於民國八十六年九月三十日二十一時許，未經許可，
    在花蓮縣吉安鄉○○村○○○街二五三號住處，持有改造手槍一枝及土造子彈二
    顆，因認被告甲○○涉犯槍砲彈藥刀械管制條例第十一條第四項、第十二條第四
    項罪嫌等語（依刑法第二條從新從輕原則，本件被告所涉係「修正前」槍砲彈藥
    刀械管制條例第十條第三項、第十一條第三項之罪嫌，檢察官此部分之記載，顯
    有錯誤）。
二、按犯罪事實應依證據認定之，無證據不得推定其犯罪事實；不能證明被告犯罪，
    應為無罪之諭知，此刑事訴訟法第一百五十四條、第三百零一條第一項分別定有
    明文。又事實之認定，應憑證據，如未能發現相當證據，或證據不足以證明，自
    不能以推測或擬制之方法，以為裁判基礎。另認定犯罪事實所憑之證據，雖不以
    直接證據為限，間接證據亦包括在內；然而無論直接或間接證據，其為訴訟上之
    證明，須於通常一般之人均不致於有所懷疑，而得確信其為真實之程度者，始得
    據之為有罪認定，倘其證明尚未達到此一程度，而有合理性懷疑之存在時，即無
    從為有罪之認定。本件公訴人認被告涉犯未經許可，持有槍、彈罪嫌，無非係以
    警方在被告位於花蓮縣吉安鄉○○村○○○街二五三號住處二樓陽台查獲具殺傷
    力之槍、彈，且當時被告人在現場為唯一依據。訊據被告始終堅決否認有公訴人
    所指之犯行，辯稱：搜索當天，我在樓下，警察命令我們不能走動，到樓上搜索
    ，就拿東西下來，說是槍砲，當天現場有一個人跑掉，應係有人故意栽贓等語。
三、經查：系爭槍、彈雖係在當時被告所有位於花蓮縣吉安鄉○○村○○○街二五三
    號住處二樓陽台角落為警查獲，且有照片數幀附於警卷可參。惟本件查獲當天，
    該屋內除被告外，尚有李祥忠、林明清、李清陽、林立之、許文雄、陳滿國等六
    人在場，其中李祥忠、林明清、李清陽三人在二樓，至林立之、陳滿國、許文雄
    與被告則在一樓，另有一名綽號「阿榮」之人自該屋二樓陽台跳樓逃逸，此據李
    祥忠、李清陽、林明清、許文雄、林立之於警訊中供述詳明，而警方執行搜索進
    入屋內時，被告在一樓客廳，有一男子自二樓陽台跳下樓逃走，．．，並沒有看
    到被告將扣案槍、彈放在查獲地點乙節，亦據證人即當天執行搜索之警員乙○○
    到院供證甚明。而被告雖身為屋主，但其供稱：該屋二樓臥室是伊與李祥忠一起
    住，李祥忠也一起住，與李祥忠、陳滿國同住等語（見八十六年十月一日警訊筆
    錄、偵訊筆錄、八十六年十月十七日偵訊筆錄），核與陳滿國所稱：房子是甲○
    ○的，平常均是我、甲○○、李祥忠居住使用等語（見八十六年九月三十日警訊
    筆錄），以及李祥忠供述：與甲○○住在一起，陳滿國住樓上大房間等語（見八
    十六年十月一日、八十六年十月十七日偵訊筆錄），情節相符。顯然花蓮縣吉安
    鄉○○村○○○街二五三號處所，並非獨供被告一人使用，以本件查獲地點之該
    屋二樓陽台角落位置觀之，客觀上為開放空間，非屬被告個人生活私密領域。查
    獲當日，又尚有被告以外之多人在場，另本件係因李祥忠遭檢舉在該屋有涉嫌販
    賣安非他命，持槍催討債務之行為，而由警方向檢察官聲請搜索票執行搜索，復
    有偵查報告書在卷可佐。加以當時現場確有一名不詳姓名之男子自二樓陽台跳樓
    逃逸，起跳位置即靠近查獲槍、彈地點（見證人乙○○於本院八十九年六月十二
    日之證詞），此外系爭槍、彈，經警方採驗指紋，亦無完整指紋足資辨識（見卷
    附花蓮縣警察局吉安分局八十六年十一月二十日吉警刑字第一九六九二號函）。
    而查獲當時在場之李祥忠、林明清、李清陽、林立之、許文雄、陳滿國等人，均
    否認有非法持槍行為，且均供稱不知該槍、彈係何人所有，或可謂上開等人對系
    爭槍、彈究係何人所有或持有，語多迴避、隱瞞。惟綜合上述各項情節判斷，仍
    難僅憑被告身為屋主之身分及在場之情節，遽認系爭槍、彈係被告非法持有。此
    外，查無其他積極證據可證明被告有公訴人所指之犯行，本件不能證明被告犯罪
    ，自應為無罪判決之諭知。
據上論斷，應依刑事訴訟法第三百零一條第一項前段，判決如主文。
本案經檢察官李子春到庭執行職務。
中      華      民      國      八十九    年      六      月    三十    日
            臺灣花蓮地方法院刑事庭
                                    法  官  蘇  嫊  娟
右正本證明與原本無異。
如對本判決不服，應於送達後十日內，向本院提出上訴狀。（應抄附繕本）
                                    法院書記官
中      華      民      國      八十九    年      七      月    七      日


司法院資訊處製作；財團法人民間司法改革基金會備份。
